【裁判字號】    99,訴,833
【裁判日期】    990921
【裁判案由】    違反毒品危害防制條例
【裁判全文】
臺灣彰化地方法院刑事判決               99年度訴字第833號
公  訴  人  臺灣彰化地方法院檢察署檢察官
被      告  甲○○
上列被告因違反毒品危害防制條例案件，經檢察官提起公訴（99
年度毒偵字第1058號），本院改依簡式審判程序判決如下：
    主  文
甲○○施用第一級毒品，累犯，處有期徒刑捌月。
    事  實
一、甲○○前於民國91年間因施用毒品案件，經本院以91年度毒
    聲字第714 號裁定移送觀察、勒戒後，認無繼續施用毒品之
    傾向，於91年4 月4 日執行完畢釋放；復於92年間因施用毒
    品案件，經本院裁定移送觀察、勒戒後，認無繼續施用毒品
    之傾向，而於92年10月31日執行完畢釋放。又於97年間，因
    詐欺案件，經本院以98年度易字第20號判決判處有期徒刑4
    月，經上訴後，由臺灣高等法院臺中分院以98年度上易字第
    615 號駁回上訴確定，再於98年間因竊盜案件，經本院以98
    年度簡字第1650號判處拘役50日確定，接續執行後，甫於99
    年4 月2 日縮刑期滿執行完畢。詎仍不知警惕，復基於施用
    第一級毒品海洛因之犯意，於99年5 月5 日上午8 、9 時許
    ，在其位於彰化縣員林鎮○○里○○路○ 段坡姜巷30弄175
    號住處，以將第一級毒品海洛因摻入香煙點燃吸食之方式，
    施用第一級毒品海洛因1 次。嗣於99年5 月5 日，因竊盜案
    件接受詢問，經其同意後採集尿液送驗，結果呈嗎啡及可待
    因陽性反應，始悉上情。
二、案經彰化縣警察局員林分局報告臺灣彰化地方法院檢察署檢
    察官偵查起訴。
    理  由
一、按毒品危害防制條例第20條、第23條將施用毒品之刑事處遇
    程序，區分為「初犯」及「5 年內再犯」、「5 年後再犯」
    。依其立法理由，係因經觀察、勒戒或強制戒治執行完畢釋
    放後，「5 年內再犯」者，因其再犯率甚高，原實施之觀察
    、勒戒及強制戒治既已無法收其實效，爰依法追訴或裁定交
    付審理。至於經觀察、勒戒或強制戒治執行完畢釋放後，「
    5 年後再犯」者，前所實施之觀察、勒戒或強制戒治已足以
    遮斷其施用毒品之毒癮，為期自新及協助其斷除毒癮，仍適
    用「初犯」規定，先經觀察、勒戒或強制戒治之程序。倘被
    告於5 年內已再犯，經依法追訴處罰，縱其第3 次（或第3
    次以上）再度施用毒品之時間，在初犯經觀察、勒戒或強制
    戒治執行完畢釋放5 年以後，已不合於「5 年後再犯」之規
    定，且因已於「5 年內再犯」，顯見其再犯率甚高，原實施
    觀察、勒戒或強制戒治，已無法收其實效，即應依該條例第
    10條處罰，最高法院95年度第7 次刑事庭會議決議闡釋甚明
    。查本件被告因施用毒品案件，經依本院裁定送觀察、勒戒
    後，於91年4 月4 日執行完畢，復於5 年內之92年間，因施
    用毒品案件，經本院裁定送觀察、勒戒，有臺灣高等法院被
    告前案紀錄表在卷可稽，揆諸前開決議意旨，自應依法論科
    。又本件被告所犯為死刑、無期徒刑或最輕本刑為3 年以上
    有期徒刑以外之罪，其於準備程序中就被訴事實為有罪之陳
    述，經法官告知簡式審判程序之旨，並聽取公訴人之意見後
    ，本院合議庭依刑事訴訟法第273 條之1 第1 項規定，裁定
    由受命法官獨任進行簡式審判程序，合先敘明。
二、上揭犯罪事實，業據被告甲○○於偵訊、本院行準備程序與
    審理時均坦承不諱，且被告之尿液經具備鑑定尿液中毒品反
    應專業能力之詮昕科技股份有限公司以酵素免疫分析法初步
    檢驗，再以氣相層析質譜儀法確認檢驗，呈嗎啡及可待因陽
    性反應，有該公司99年5 月21日編號00000000號濫用藥物尿
    液檢驗報告、彰化縣警察局員林分局委託檢驗尿液代號與真
    實姓名對照認證單附卷可按。而人體施用第一級毒品海洛因
    後，可於2 至4 天內自尿液驗出嗎啡之醫學經驗，亦經行政
    院衛生署管制藥品管理局91年10月3 日管檢字第110436號函
    文釋示明確，足證被告出於任意性之自白與事實相符，從而
    本件事證明確，被告犯行已堪認定。
三、核被告所為，係犯毒品危害防制條例第10條第1 項之施用第
    一級毒品罪，其持有毒品之低度行為應為施用毒品之高度行
    為所吸收，不另論罪。被告有如犯罪事實欄所述之科刑及執
    行紀錄，有臺灣高等法院被告前案紀錄表在卷可稽，其於執
    行完畢後5 年內再犯本件有期徒刑以上之罪，為累犯，應依
    刑法第47條第1 項之規定加重其刑。爰審酌被告前因施用毒
    品案件，經送觀察勒戒處分後，猶不知悔改，本次再因施用
    毒品被查獲，顯然欠缺戒除毒癮之決心，惟衡其於犯後坦承
    犯行，非無悔意，暨考量其犯罪動機、目的、手段、智識程
    度、所生身心之危害等一切情狀，量處如主文所示之刑。
據上論斷，應依刑事訴訟法第273 條之1 第1 項、第299 條第1
項前段，毒品危害防制條例第10條第1 項，刑法第11條前段、第
47條第1 項，判決如主文。
本案經檢察官賴志盛到庭執行職務。
中    華    民    國    99    年    9     月    21    日
                  刑事第五庭  法  官  王奕勛
以上正本證明與原本無異。
如不服本判決應於收受判決後10日內向本院提出上訴書狀，並應
敘述具體理由；其未敘述上訴理由者，應於上訴期間屆滿後20日
內向本院補提理由書（均須按他造當事人之人數附繕本）「切勿
逕送上級法院」。
中    華    民    國    99    年    9     月    21    日
                              書記官  戴國安
附錄本案判決論罪科刑法條：
毒品危害防制條例第10條第1項
施用第1級毒品者，處6月以上5年以下有期徒刑。

司法院資訊處製作；財團法人民間司法改革基金會備份。
